【裁判字號】    98,交聲,4249
【裁判日期】    990122
【裁判案由】    違反道路交通管理處罰條例聲明異議
【裁判全文】
臺灣臺北地方法院交通事件裁定        98年度交聲字第4249號
原處分機關  臺北市交通事件裁決所
異  議  人
即受處分人  甲○○
上列異議人因違反道路交通管理處罰條例案件，對於臺北市交通
事件裁決所中華民國98年12月10日所為之處分（原處分案號：北
市裁罰字第裁22-AEY158711號裁決書），聲明異議，本院裁定如
下：
    主  文
異議駁回。
    理  由
一、原處分意旨略以:異議人即受處分人甲○○於民國98年10月2
    9日20時40分許，騎乘車牌號碼6HW-573號重型機車，沿臺北
    市○○○路東往西方向行駛，行至和平東路、師大路口時，
    遇紅燈未依號誌指示停等，逕行左轉師大路，為警依法攔停
    並製單舉發。爰依道路交通管理處罰條例第53第1項規定處
    罰鍰新臺幣（下同）1800元，並依同條例第63條第1項第3款
    規定記違規點數3點。
二、異議意旨略以：異議人於98年10月29日騎乘上開重型機車，
    行經臺北市大安區○○○路、師大路口待轉區時，因前方車
    輛多，故停在後方，當師大路口轉綠燈時，與其他車輛一併
    騎行，並無違規，警方可能有誤看等語。
三、按汽車駕駛人，行經有燈光號誌管制之交岔路口闖紅燈，處
    新臺幣1800元以上5400元以下罰鍰; 又汽車駕駛人有第53條
    之違規情形者，除依原條款處罰鍰外，並予記違規點數3點
    。道路交通管理處罰條例第53條第1項、第63條第1項第3款
    分別定有明文。
四、訊據異議人固坦承於前開時間，騎乘上開機車，經過上開路
    口左轉時為警攔停舉發等情不諱，惟矢口否認有何違規闖紅
    燈之行為，辯稱:因為那邊停很多車，已經停到斑馬線，所
    以我停在那邊沒辦法，前面的車輛過去，我就跟著過去云云
    。惟查:
  (一)異議人於上開時、地，違規闖紅燈左轉一節，業據證人即執
    行本件舉發取締之員警乙○○於本院訊問時結證：當時我在
    和平東路、師大路口等紅燈。我是走在師大路上，該處是丁
    字路口，我是在南邊要往北。異議人則是和平東路東往西，
    要左轉師大路。那個路口有壹個待轉區，待轉區當時有其他
    車輛，但是其他車輛是和平東路綠燈時，就已經進入到待轉
    區○○○○路綠燈，和平東路是紅燈，異議人才行駛進入到
    待轉區，並進行左轉。我往前騎到路中央，快要到中間的分
    隔島，發現異議人闖紅燈，在斑馬線穿越行人，左轉要進入
    師大路等語。質之異議人亦坦承:係在和平東路東往西行向
    的號誌轉為紅燈後，始進入待轉區等情不諱，核與證人乙○
    ○上開證述情節相一致，足認證人乙○○並未誤判。
  (二)按交通警員製單舉發違反道路交通處罰條例所列之違規事實
    ，本質上係公務員依法執行職務之行為，如有枉法構陷或為
    不實記載之行為，則需負擔嚴厲刑事責任，國家並以此擔保
    公務員能忠實執行職務，故其所為當可被推定為真正；反之
    ，若謂公務員一切行政行為均須預留證據以證其實，則國家
    行政勢必窒礙難行，效率不彰，當非適論，此本為其行政之
    特徵。再者，考量交通違規行為又多屬迅速、稍縱即逝及不
    可回復等特性，舉發機關或原處分機關若能提出更多之法定
    證據方法，例如人證、書證、物證等證據資料以供司法審查
    之交通法庭加以判斷該交通違規行為之存否，自屬允當。惟
    若因前揭交通違規行為特性而無法提供更多相關之書證、物
    證時，則舉發員警於司法審查之訴訟程序上立於證人之地位
    而證述其當時親身目擊及見聞之交通違規行為經過，亦屬於
    法定證據方法之人證證述，並不以提出採證照片為唯一之證
    據方法，且立法者亦未明文限制或排除「舉發警員目睹、耳
    聞」之證據能力，或其證述內容對於違規事實之證明力。此
    觀立法者再再以明文立法方式容認執行交通稽查之員警「當
    場舉發」，暨「當場舉發」俱乏相類於「逕行舉發」之採證
    限制（例如，必須以「科學儀器照相採證」等）自明（道路
    交通管理處罰條例第7條、第7條之2規定參照）。取締員警
    就交通違規事實之親身經歷見聞，當亦足可恃為此類交通事
    件違規事實之證據。本件證人乙○○於本院到庭具結後所證
    上開情節，陳述極為具體、清楚，亦無矛盾、齟齬或違背經
    驗、論理法則之處，並業經具結以擔保其證詞之真實性及憑
    信性，且證人不過適巧執行勤務過程中經過該處，其與異議
    人既不相識，又無前隙，當無甘冒涉犯偽證罪之風險，蓄意
    構陷異議人有此交通違規。此外，亦無任何證據證明其有捏
    造事實違法取締之不法情事，本院認為員警本於維護交通秩
    序、安全職責所為之取締，當屬合法、正確之舉發。異議人
    否認違規為卸責之詞，不足採信。
  (三)綜上，本件異議人之上開違規事實，事證明確，洵堪認定。
    從而，原處分機關依前揭道路交通管理處罰條例第53條第1
    項、第63條第1項第3款、違反道路交通管理事件統一裁罰標
    準及處理細則及違反道路交通管理事件統一裁罰標準表之規
    定，裁處異議人罰鍰1800元，並記違規點數3點，核無違誤
    。本件異議人之異議為無理由，應予駁回。
據上論斷，應依道路交通案件處理辦法第19條，裁定如主文。
中    華    民    國    99    年    1     月    22    日
                  交通法庭法  官  李桂英
上正本證明與原本無異。
如不服本裁定應於送達後5日內向本院提出抗告狀。
                          書記官  嚴君珮
中    華    民    國    99    年    1     月    22    日

司法院資訊處製作；財團法人民間司法改革基金會備份。
